【裁判字號】    98,簡上,1164
【裁判日期】    990129
【裁判案由】    詐欺
【裁判全文】
臺灣高雄地方法院刑事判決            98年度簡上字第1164號
上  訴  人
即  被  告  甲○○
上列上訴人因詐欺案件，不服本院簡易庭民國98年9 月22日98年
度審簡字第5297號第一審簡易判決（聲請簡易判決處刑案號：臺
灣高雄地方法院檢察署98年度偵字第20372 號），提起上訴，並
經高雄地方法院檢察署於98年11月26日移送併辦（98年度偵字第
27986號），本院管轄之第二審合議庭判決如下：
    主  文
原判決撤銷。
甲○○幫助犯詐欺取財罪，累犯，處有期徒刑參月，如易科罰金
，以新臺幣壹仟元折算壹日。
    事  實
一、甲○○前因詐欺、竊盜、違反證券交易法等案件，經本院、
    臺灣高等法院高雄分院、臺灣板橋地方法院分別以90年度易
    字436 號、91年度訴字第2259號、92年度易字第4023號判決
    分別判處有期徒刑6 月、5 月、8 月確定，並定應執行有期
    徒刑1 年6 月確定，於94年1 月24日縮刑期滿執行完畢。詎
    其猶不知悔改，預見提供手機門號予他人使用，有可能為非
    法集團所利用，以遂行欺騙不知情之社會大眾及隱匿掩飾犯
    罪所得財物或利益之目的，且果若發生如此結果，亦不違背
    其本意，而基於幫助詐欺之不確定故意，於98年2 月10日某
    時，前往某家通訊行，辦理行動電話門號0000000000號之門
    號後，以不詳代價，交予該姓名、年籍不詳之「阿和」，容
    任其將上開手機提供詐騙集團遂行及隱匿財產犯罪之工具使
    用。嗣於98年3 月9 日上午11時59分許，適有黃韻靜接獲詐
    欺集團成員以上開手機門號來電，佯稱其友人蔡旻家欲向其
    借貸，並提供花旗商業銀行（下稱花旗銀行）仁德分行帳號
    00000000000000000 號帳戶，致黃韻靜陷於錯誤，遂於同日
    匯款新臺幣（下同）10,000元至上開銀行帳戶內；及於同年
    3 月12日上午10時20分許，詐欺集團成員以相同手法，使用
    上開手機門號撥打彭秀蓮之電話，佯稱其友人呂蕙良欲向其
    借款，並提供宋健弘（另經臺灣高雄地方法院檢察署檢察官
    聲請簡易判決處刑）所有之郵局帳戶（帳號：000000000000
    00 號 ）內，致彭秀蓮陷於錯誤，遂於同日匯款80,000元至
    上開銀行帳戶內。嗣因黃韻靜、彭秀蓮發覺有異後始知受騙
    ，遂報警後循線分別查悉上情。
二、案經臺南縣警察局歸仁分局、高雄市政府警察局小港分局移
    請臺灣高雄地方法院檢察署檢察官偵查後聲請簡易判決處刑
    及併案審理。
    理  由
壹、證據能力部分：
    按被告以外之人於審判外之言詞或書面陳述，除法律有規定
    者外，不得作為證據，刑事訴訟法第159 條第1 項定有明文
    ，此即學理上所稱之「傳聞證據排除法則」，而依上開法律
    規定，傳聞證據原則上固無證據能力，但如法律別有規定者
    ，即例外認有證據能力。又按被告以外之人於審判外之陳述
    ，雖不符同法第159 條之1 至之4之規定，而經當事人於審
    判程式同意作為證據，法院審酌該言詞陳述或書面陳述作成
    時之情況，認為適當者，亦得為證據，同法第159 條之5 第
    1 項定有明文。查本判決下列所引用之證據，均經被告、檢
    察官於本院審理中同意作為證據（見本院簡上卷第40頁），
    本院審酌該等傳聞證據作成時之狀況，並無違法或不當等不
    宜作為證據之情形，依前開說明，亦得作為證據。
貳、實體部分：
一、訊據上訴人即被告甲○○固坦承申辦上開手機門號一事，惟
    矢口否認有何幫助詐欺之犯行，辯稱：我1 個做臨時工的朋
    友「阿和」叫我去辦門號，說要聯絡工作，聯絡完就要還給
    我，不知道他私下拿這支門號給別人云云。經查：
（一）被害人黃韻靜、彭秀蓮分別於上開時、地，接獲詐欺集團
      以上開0000000000號門號成員來電，並以上述事由詐欺後
      ，遂依對方指示，分別匯款1 萬、8 萬元至上開帳戶之事
      實，業據證人黃韻靜、彭秀蓮於警詢時證述甚詳，並有國
      內匯款執據2 紙，通聯調閱查詢單在卷可稽，上開事實，
      堪可認定。
（二）被告於偵查中辯稱：帶我去辦的人，我也不認識他，我到
      慈濟領便當時，有人來跟我說要帶我去辦門號，後來對方
      把門號借去用，人就不見了，費用是對方出的，我沒有獲
      得好處，他帶我去領慈濟的便當等語（第20372 號偵卷第
      7 、8 頁），於本院準備程序時，則改稱：是一個作臨時
      工的朋友「阿和」帶我去辦門號，他說他要聯絡工作，聯
      絡完就要還我，我相信他，叫他自己用就好，不知道他私
      底下拿給別人等語（見本院簡上卷第36頁），又於本院審
      理程序中，復改稱：是一個朋友郭建文介紹我認識「阿和
      」的，他自己的號碼也有借他，「阿和」問他還有沒有人
      可以出借易付卡門號，我朋友才來找我，他說要借店裡沒
      身份證件的越南人使用幾個禮拜，我有叫他不要借其他人
      等語（見本院簡上卷第75頁），是其對於如何認識辦理門
      號之人，為何辦理門號，如何將門號交予他人使用，交予
      他人使用之目的等節，陳述已然前後不一，其真實性已有
      可疑。
（三）又由被告審理中供述可知，其與自稱「阿和」之人原非相
      識，係因「阿和」需要多支門號供其使用之故，方經由朋
      友介紹而結識，是被告與「阿和」素昧平生，對於「阿和
      」真實姓名、年籍、住址為何，既無所悉，對於將門號交
      予「阿和」後應如何取回，亦一無所知，足見其辯稱：門
      號僅借予「阿和」使用幾禮拜，沒有交付門號予他人使用
      之意圖云云，已難憑採，其前往門市申辦門號，係為交予
      「阿和」使用之故，要無對方歸還之意思，堪可認定。又
      參以被告於審理中辯稱：我本來就有1 支用4 、5 年的門
      號，「阿和」說他欠月租費，不能辦，要借越南人使用幾
      個禮拜，辦易付卡的錢是「阿和」先出錢，我以後要用這
      支門號時，再還他錢，我沒有獲取任何好處，只想說這樣
      我就多1 個號碼可以用，我還交代他我要用的時候就要還
      我云云（見本院簡上卷第69、76-77 頁），惟被告自承其
      當時亦積欠門號月租費，足見「阿和」並無不能自己辦理
      門號之理由，況衡以被告當時除失業外，尚需前往慈濟
      領取便當，顯見其當時經濟狀況明顯不佳，是被告在此
      情況下，實有何多辦1 支門號之必要？而「阿和」不以自
      己名義辦理，又有何請經濟情況不佳之被告以其名義辦理
      門號之理由？又被告與「阿和」本來素不相識，其豈有無
      故答應其請求，並無償前往門市，以自己名義辦理門號，
      並借「阿和」使用，僅為多獲得1 個門號之可能？堪認被
      告所辯顯然悖於常情，均難採信。復衡諸一般人之生活經
      驗，個人均得以自己名義辦理手機門號使用，要無大量收
      購以他人名義申辦之門號供己使用之必要，又「阿和」需
      用之手機門號不只1 支，用途亦非供為己用，其收取門號
      之目的及動機，係屬可疑，而被告對於上情既事前知之甚
      明，竟仍與「阿和」前往申辦門號，並將門號交予「阿和
      」使用，顯見被告縱不知該犯罪集團將用以作何犯罪用途
      ，惟對於該犯罪集團將利用其所交付之門號，用於犯罪之
      使用，顯屬可以預見其發生之可能性，且並不違背其本意
      ，此參諸被告於本院審理中，亦曾自承供稱：「阿和」曾
      經來跟我講2 、3 次，我本來不要借等語（見同上卷第75
      頁），足認被告對此亦屬有疑，惟仍提供上開手機門號予
      該犯罪集團作為不法使用工具，益見其確存有幫助詐欺之
      不確定故意無疑。
（四）綜上所述，本案事證明確，被告幫助詐欺取財之犯行，堪
      以認定。
二、論罪科刑部分：
（一）按刑法第339 條第1 項之詐欺取財罪，係以施用詐術使人
      陷於錯誤而交付財物為犯罪構成要件，上開詐騙集團利用
      被告提供之手機門號，作為渠等遂行詐欺犯行之工具，被
      告提供手機門號要非詐欺取財罪之構成要件行為，且被告
      僅將手機門號交與他人後即未再過問，亦無為自己犯罪之
      意思，其行為僅係對於該犯罪之實行有所助益之協助行為
      ，故核被告所為，係犯刑法第30條第1 項、第339 條第1
      項幫助詐欺取財罪。被告提供上開門號供詐欺集團使用，
      係以一行為侵害黃韻靜、彭秀蓮之財產法益，為同種想像
      競合犯，應依刑法第55條規定，以一幫助詐欺取財罪處斷
      。又併案部分與聲請簡易判決處刑部分既有想像競合犯之
      裁判上一罪關係，自為聲請效力所及，本院自得併予審理
      。又被告如犯罪事實欄一所述，甫於94年1 月24日縮刑期
      滿執行完畢，有臺灣高等法院被告前案紀錄表在卷可按，
      其受有期徒刑執行完畢後，5 年內故意再犯本件最重本刑
      有期徒刑以上之罪，為累犯，應依法加重其刑。又被告係
      幫助犯，依刑法第30條第2 項規定，按正犯之刑減輕之，
      並就其刑度先加後減之。
（二）原審以被告犯罪事證明確，予以論罪科刑，固非無見。惟
      原審對於被告幫助詐欺集團詐騙彭秀蓮部分即移送併辦部
      分之幫助詐欺取財犯行，未及併予審判，尚有未洽，被告
      上訴意旨否認犯罪，並指摘原判決不當，雖無理由，惟原
      判決既有上開可議之處，自應由本院將原判決撤銷改判。
      爰審酌被告不思以正當手段營生，竟提供手機門號予詐欺
      犯罪者行騙財物，除造成被害人因而受有損失外，並致使
      國家追訴犯罪困難，容易鼓勵犯罪，行為實有可議，且其
      犯後矢口否認犯行，飾詞矯飾，難謂其有悔意，並斟酌以
      被害人受詐騙金額等一切情狀，量處如主文所示之刑，並
      諭知易科罰金之折算標準，以示儆懲。
據上論斷，應依刑事訴訟法第455 條之1 第1 項、第3 項、第36
9 條第1 項前段、第364 條、第299 條第1 項前段，刑法30 條
、第339 條第1 項、第55條、第47條第1 項、第41條第1 項前段
，刑法施行法第1 條之1 。
本案經檢察官陳麗琇到庭執行職務。
中    華    民    國    99    年    1    月    29    日
                  刑事第一庭    審判長法  官   蔡國卿
                                      法  官   王淑惠
                                      法  官   張琬如
以上正本證明與原本無異。
不得上訴。
中    華    民    國    99    年    1     月    29    日
                                      書記官   劉甄庭
附錄法條：
中華民國刑法第339條第1項
（普通詐欺罪）
意圖為自己或第三人不法之所有，以詐術使人將本人或第三人之
物交付者，處 5 年以下有期徒刑、拘役或科或併科 1 千元以下
罰金。

司法院資訊處製作；財團法人民間司法改革基金會備份。
